臺灣高雄地方法院刑事判決　　　　　　　94年度訴字第2163號
公　訴　人　臺灣高雄地方法院檢察署檢察官
被　　　告　甲○○
　　　　　　　　　　（現於臺灣高雄看守所羈押中）
選任辯護人　劉新安律師
被　　　告　丙○○
　　　　　　　　　　（現於臺灣高雄看守所羈押中）
選任辯護人　謝國允律師
上列被告等因違反毒品危害防制條例案件，經檢察官提起公訴（
94年度偵字第9170號）及移送併辦（94年度偵字第15100 號），
本院判決如下：
    主  文
甲○○、丙○○共同運輸第一級毒品，甲○○處有期徒刑拾年，
褫奪公權陸年；丙○○處有期徒刑玖年捌月，褫奪公權伍年。扣
案之海洛因肆包（合計淨重柒伍點零貳公克，空包裝重伍點壹
玖公克）沒收銷燬之，白色運動鞋壹雙、本票（發票人為黃明桐
，金額為新台幣壹拾壹萬元）壹紙沒收之。
    事  實
一、甲○○、丙○○均明知海洛因業經我國公告列為毒品危害防
    制條例第二條第二項第一款之第一級毒品，不得非法持有或
    運輸，且海洛因亦經行政院依法公告為管制進出口之物品，
    不得私運進口，甲○○仍於民國九十四年三月間，與黃明桐
    （由檢察官另行偵辦）共同基於運輸第一級毒品海洛因及私
    運該管制物品進口之犯意聯絡，答應以獲得賣出海洛因所得
    利潤之三成金額為報酬，將黃明桐提供之海洛因自大陸私運
    至臺灣，若海洛因沒有賣出，則僅能取得新台幣（下同）二
    千元之報酬。甲○○與黃明桐談妥後，因恐親自攜帶海洛因
    返臺會遭警方查獲，乃向其弟郭乃瑞之同學丙○○詢問是否
    想賺危險的錢，並答應免費招待至大陸旅遊，丙○○因缺錢
    花用而應允之。嗣甲○○、丙○○二人於九十四年四月十九
    日自高雄小港國際機場搭乘飛機，前往香港再轉往大陸地區
    廣東省東莞市萬江地區，到達萬江地區後，甲○○與黃明桐
    聯絡，黃明桐即將海洛因一塊交給甲○○，甲○○則先於同
    月二十一日與丙○○外出購買準備藏放海洛因之白色運動鞋
    一雙，翌日（二十二日）再將上開海洛因弄碎分裝成四包（
    合計淨重七五點零二公克，空包裝重五三點一九公克，純度
    五二點三三％，純質淨重三九點二六公克），放入前開運動
    鞋鞋底（每隻鞋子各放二包）後，當場要求丙○○試穿該雙
    運動鞋，並修改鞋墊至試穿妥當為止，丙○○試穿後，已知
    該雙鞋子內夾藏海洛因，竟與甲○○、黃明桐等人共同基於
    運輸第一級毒品海洛因及私運該管制物品進口之犯意聯絡，
    答應以每兩海洛因八千元之報酬（本次運送之海洛因約二兩
    ，報酬共計一萬六千元，事成之後始給付報酬），穿著上開
    藏放海洛因之運動鞋返臺，以此方式共同私運海洛因入境，
    甲○○並將本票（發票人為黃明桐，金額為十一萬元）一紙
    交付丙○○收執，供運輸海洛因入境成功後比對取貨人之身
    分，或被警方查獲時陳稱是該本票發票人黃明桐囑託運送海
    洛因之用。丙○○遂於九十四年四月二十四日穿著上開藏放
    海洛因之白色運動鞋，與甲○○一起自萬江地區前往香港，
    再自香港搭乘中華航空公司編號ＣＩ六二六號班機返臺。嗣
    於同日十七時十分許入境高雄小港國際機場時，為法務部調
    查局高雄市調查處會同財政部高雄關稅總局高雄機場分局人
    員當場查獲，並扣得上開海洛因四包（合計淨重七五點零二
    公克，空包裝重五三點一九公克，純度五二點三三％，純質
    淨重三九點二六公克）、白色運動鞋一雙及本票一紙。
二、案經法務部調查局高雄市調查處移請臺灣高雄地方法院檢察
    署檢察官偵查起訴及移送併辦。
    理  由
一、訊據被告甲○○就上揭犯罪事實坦承不諱，而被告丙○○固
    坦承本次去大陸旅遊之機票、旅館等費用是被告甲○○所支
    付，且有將上開海洛因藏在伊所穿著之運動鞋中夾帶返臺，
    嗣於前開時、地為警查獲，並扣得海洛因四包、運動鞋一雙
    、本票一紙等事實，惟矢口否認有何運輸第一級毒品海洛因
    或私運進口之犯行，辯稱：伊只知道運動鞋裡的東西是違禁
    品，並不知道那是海洛因云云。經查：
（一）程序方面：
    卷附法務部調查局出具之九十四年六月六日調科壹字第二二
    ○○二○一二八號鑑定通知書一份，屬被告以外之人於審判
    外之書面陳述，而公訴人、被告甲○○、丙○○及渠等之辯
    護人就上開書面陳述，均於審判程序同意作為證據（見本院
    九十四年九月二十一日審判筆錄），本院審酌該書面陳述作
    成之情形尚屬正常，並無何違背法令之情形，認適當作為證
    據，故上開書面陳述依刑事訴訟法第一百五十九條之五第一
    項規定，具有證據能力。
（二）實體方面：
１、被告甲○○除於本院審理時對上揭犯罪事實坦承不諱外，並
    曾以證人身分到庭證稱：因這次丙○○到大陸要帶毒品回來
    ，所以丙○○的機票、住宿等花費均由伊負責，丙○○還可
    以獲得一萬六千元，伊在出國前就知道丙○○缺錢，所以才
    問他要不要賺危險的錢，伊把毒品放入扣案球鞋中時，丙○
    ○也在旁邊，當時伊是把一塊大的海洛因弄碎裝成一包一包
    ，丙○○有問那是什麼東西，伊有跟他說「號仔」（台語）
    ，就是指海洛因等語（見本院九十四年九月二十一日審判筆
    錄）。而被告丙○○曾於警詢時供稱：扣案之本票一張是作
    為聯絡之信物，當伊到達高雄小港國際機場出關後，將有人
    主動跟伊聯繫，經核對該本票發票人黃明桐之資料無誤後，
    就可以將鞋子連同鞋底夾藏之物品交給該人，甲○○有答應
    回臺灣後要給伊一萬六千元作為酬勞，並替伊支付機票及食
    宿費用等語（見偵一卷第二六頁反面、第二八頁反面、第三
    四頁）；復於檢察官偵訊時自承：在大陸甲○○曾帶伊去買
    鞋子，伊問為何買鞋子，甲○○叫伊不要問那麼多，買鞋子
    隔天即二十二日，甲○○叫伊過去他住的地方，拿鞋子叫伊
    穿看看，一隻鞋都放二包在鞋墊裡面，穿了之後會刺刺的，
    甲○○又把毒品拿出來改鞋子，一直改到試穿沒有問題，伊
    在試穿鞋子時有問甲○○為何要帶毒品進來，會不會很危險
    ，甲○○都沒有回答等語（見偵一卷第七二頁、第七三頁）
    ；又於本院審理時供述：扣案本票是伊自動拿出來的，是甲
    ○○交給伊的，甲○○說如果被抓了，就向警察說是本票上
    這個人（黃明桐）要伊帶東西回來的等語（見本院九十四年
    九月二十一日審判筆錄）；此外，復有海洛因四包、運動鞋
    一雙、本票一紙扣案可稽，且上開海洛因四包經送法務部調
    查局鑑定結果，均含第一級毒品海洛因成分，合計淨重七五
    點零二公克，空包裝重五三點一九公克，純度五二點三三％
    ，純質淨重三九點二六公克，有該局九十四年六月六日調科
    壹字第二二○○二○一二八號鑑定通知書一份附卷可憑，則
    被告甲○○、丙○○分別同意以獲得賣出海洛因所得利潤之
    三成金額、一萬六千元為報酬，將黃明桐提供之海洛因自大
    陸地區私運至臺灣，並以如前開犯罪事實欄所示之方式，將
    海洛因四包藏放於運動鞋鞋底，由被告丙○○穿著返臺，被
    告二人均明知私運之物品為海洛因，嗣於前揭時、地為警查
    獲等事實，堪予認定。
２、被告甲○○固曾於警詢時供稱：黃明桐係指派一名真實姓名
    、年籍不詳，綽號「阿肥」之男子將藏妥海洛因之運動鞋交
    給伊及丙○○云云（見偵一卷第六頁）；另被告丙○○亦於
    警詢及九十四年四月二十五日第一次檢察官偵訊時供稱：一
    名綽號「阿肥」之陌生大陸男子交給伊一雙藏有不明粉狀物
    品之運動鞋及本票一張，叫伊把鞋子穿回臺灣云云（見偵一
    卷第二六頁、第二七頁、第四八之一頁）。惟被告甲○○、
    丙○○嗣後於偵、審中已坦承本件運動鞋係被告甲○○帶丙
    ○○外出購買，由甲○○付款，甲○○將海洛因放入該運動
    鞋後，叫丙○○試穿等事實，且均供稱並無該名綽號「阿肥
    」之男子存在，以前說有「阿肥」這個人是亂編的等語（見
    偵一卷第六四之一頁、本院九十四年九月二十一日審判筆錄
    ），因被告二人僅於警詢及第一次檢察官偵訊時陳稱係「阿
    肥」提供藏妥海洛因之運動鞋及本票，其後歷次偵訊、本院
    審理時均一致供稱並無該名綽號「阿肥」之人存在，此外，
    再參酌被告二人經警查獲後，捏造「阿肥」之存在，佯稱係
    「阿肥」提供本件運動鞋、本票，以求分擔責任，表示渠二
    人涉案情節不重之舉動，尚與常情無違，足認被告二人於偵
    、審中所稱並無綽號「阿肥」之人存在等語，較為可信。
３、本件被告私運之海洛因若得以順利入境並出售，被告甲○○
    雖可獲得賣得利潤之三成金額，惟此僅屬被告甲○○運輸上
    開海洛因入境所取得之報酬，被告甲○○並未提供上開海洛
    因，亦僅知該海洛因入境後要交給符合取貨條件之人（即與
    其核對上開本票發票人黃明桐資料無誤之人）處理，尚難認
    定被告甲○○除私運本件海洛因入境之犯意外，亦有販賣該
    海洛因之犯意，是無從對被告甲○○論以販賣第一級毒品海
    洛因之罪責，併予敘明。
（三）綜上所述，被告丙○○所辯不知運動鞋內藏放之物品為海
      洛因云云，委無足取，本件事證已臻明確，被告二人犯行
      均堪認定。
二、查海洛因係屬毒品危害防制條例第二條第二項第一款之第一
    級毒品，亦屬行政院依據懲治走私條例第二條第四項所頒訂
    「懲治走私條例公告管制物品項目及其數額」之公告甲項第
    四款所列之管制進出口物品，不限其數額，均不得私運進出
    口；又自大陸地區私運物品進入臺灣地區，或自臺灣地區私
    運物品前往大陸地區者，以私運物品進口、出口論，適用懲
    治走私條例規定處斷，懲治走私條例第十二條定有明文，而
    香港於八十六年（西元一九九七年）回歸大陸地區統治，即
    屬大陸地區範圍。是核被告甲○○、丙○○所為，均係犯毒
    品危害防制條例第四條第一項之運輸第一級毒品罪及懲治走
    私條例第十二條、第二條第一項準私運管制物品進口罪。被
    告二人與案外人黃明桐就上揭犯行，有犯意聯絡及行為分擔
    ，均為共同正犯。被告二人持有第一級毒品海洛因後，復進
    而運輸，其持有之低度行為應為運輸之高度行為所吸收，不
    另論其持有第一級毒品罪。被告二人以一行為觸犯上開二罪
    名，為想像競合犯，依刑法第五十五條之規定，應從較重之
    毒品危害防制條例第四條第一項運輸第一級毒品罪處斷。被
    告二人上開所犯運輸第一級毒品罪之法定本刑為死刑或無期
    徒刑，惟念渠等運輸之海洛因數量尚非至鉅，且在搭機返國
    時，甫於通關入境時即遭查獲，海洛因尚未流入市面，對社
    會之危害性已即時獲阻，其因一時失慮致罹重典，犯罪情狀
    在客觀上可引起一般人同情，尚可憫恕，倘科以法定最輕本
    刑之無期徒刑，猶嫌情輕法重，爰依刑法第五十九條之規定
    ，酌量減輕其刑。移送併辦部分既與起訴書所載犯行相同，
    為事實上一罪關係，自為本件起訴效力所及，本院應併予審
    判。本件並無綽號「阿肥」之人存在，前已敘明，公訴意旨
    認被告二人與「阿肥」間有犯意聯絡及行為分擔，「阿肥」
    亦為本件犯行之共同正犯，尚有未洽，附此敘明。本院審酌
    被告二人自大陸地區運輸第一級毒品海洛因返臺，數量（淨
    重）為七五點零二公克（純度五二點三三％，純質淨重三九
    點二六公克），造成相當數量之毒品流入我國境內，對社會
    仍有潛在之危險性，倘未予適當之規範，影響所及，易使海
    洛因自境外輸入國內，而使毒品充斥於社會，如此一來，則
    非僅多數個人之生命、身體將受侵害，社會、國家之法益亦
    不能免，為害之鉅，當非個人一己之生命、身體法益所可比
    擬，是被告二人所為自應受有相當程度之刑事非難；惟考量
    被告二人所運輸之海洛因數量非鉅，又已為警查獲，尚未流
    入市面造成實害，而被告二人相較之下，被告甲○○就本件
    犯行居於主導地位，被告丙○○居於協助地位，被告甲○○
    犯後復坦承犯行，態度尚稱良好，及被告二人犯罪動機、目
    的、手段、所得利益等一切情狀，分別量處如主文所示之刑
    ，以資懲儆。又依被告二人所犯運輸第一級毒品罪之性質，
    本院認另有褫奪公權之必要，爰依刑法第三十七條第二項規
    定，併予宣告被告甲○○、丙○○分別褫奪公權六年、五年
    。
三、扣案之海洛因四包（合計淨重七五點零二公克，純度五二點
    三三％，純質淨重三九點二六公克）送驗結果均屬第一級毒
    品，前已述及，而盛裝上開海洛因之空包裝袋，雖經法務部
    調查局就之與其所盛裝之第一級毒品海洛因分別鑑析其重量
    ，惟因法務部調查局一般係以傾倒之方式，將包裝袋內之第
    一級毒品海洛因倒出與包裝袋分離而稱重，必要時，輔以刮
    杓刮取袋內粉末，然無論依何種方式分離，包裝袋內均有極
    微量之第一級毒品海洛因殘留，業經法務部調查局九十三年
    三月十九日調科壹字第○九三○○一一三○六○號函釋在案
    ，此為本院職務上已知之事實，足認前開空包裝袋（合計重
    五三點一九公克）內含極微量第一級毒品海洛因殘留而無法
    析離，海洛因與包裝袋應整體視為毒品，均依毒品危害防制
    條例第十八條第一項前段規定，不論屬於犯人與否，沒收銷
    燬之，至鑑驗耗損之毒品因已滅失，自無庸宣告沒收銷燬。
    另扣案之白色運動鞋一雙、本票（發票人為黃明桐，金額為
    十一萬元）一紙，為被告甲○○所有且供運輸本件海洛因之
    用，已如前述，應依同條例第十九條第一項規定沒收之。又
    上開運動鞋、本票均已扣案，並無不能沒收之情形，爰不另
    行宣告如全部或一部不能沒收時，追徵其價額，附此敘明。
據上論斷，應依刑事訴訟法第二百九十九條第一項前段，毒品危
害防制條例第四條第一項、第十八條第一項前段、第十九條第一
項，懲治走私條例第二條第一項、第十一條、第十二條，刑法第
十一條、第二十八條、第五十五條、第五十九條、第三十七條第
二項，判決如主文。
本案經檢察官乙○○到庭執行職務。
中　　華　　民　　國　　94　　年　　10　　月　　5 　　日
                  刑事第五庭    審判長法  官　李嘉興
                                      法  官  陳君杰
                                      法　官  楊筑婷
以上正本證明與原本無異。
如不服本判決，應於收受送達後10日內向本院提出上訴書狀。
中　　華　　民　　國　　94　　年　　10　　月　　5 　　日
 　　　　　　　　　　　　　　　       書記官  林雯琪
附錄本案論罪科刑法條
毒品危害防制條例第四條第一項
製造、運輸、販賣第一級毒品者，處死刑或無期徒刑；處無期徒
刑者，得併科新臺幣一千萬元以下罰金。
懲治走私條例第二條第一項
私運管制物品進口、出口逾公告數額者，處七年以下有期徒刑，
得併科新臺幣三百萬元以下罰金。
